臺灣彰化地方法院民事判決
                                      108年度訴字第284號
原      告  陳宏盛  

訴訟代理人  賴忠明律師
複代理人    洪綠鴻律師
被      告  陳森梧  

訴訟代理人  陳仲彬  
            陳昆鴻  
被      告  陳森智  

            周木窓  

訴訟代理人  周麗雪  
被      告  財政部國有財產署南區分署即周榮輝之遺產管理
            人       
法定代理人  黃莉莉  
訴訟代理人  李玉敏  
複代理人    丁維儀  
被      告  周敬修  

            周添福  

            周趙桃  
            胡珮瑩  

            周添町  
訴訟代理人  周佳純  
被      告  周添進  
            周家宏  

            蕭成對  

            周吉    

            周城    

            黃維質  

            黃維淦  
            黃維賓  
            周添成  



訴訟代理人  周蘇月娥

被      告  周添恩  

            周添職  
            周添達  
            周伯勲  
            周振瑋  

            周炯利  
            周添益  
            周淑惠  

            周登富  
            周登輝  
            周登哲  


            周錫郎  

            周美滿  

            周文評  

            周美專  

            周昀嫺  

            鄭伊婷  

            鄭伊秀  

            張欣雅  
            陳周美祝

            管釗珠  

            周欣微  
            周俐瑩  
            周耀緒  
            林娟秀  
            周登祥  
            周慧璇  
            周梅葵  

            周冠騰  

受告知人    彰化縣田中鎮農會
法定代理人  張耀通
受告知人    台中商業銀行股份有限公司
法定代理人  王貴鋒
受告知人    秦梅春
            呂德倫
            呂德韋
兼上三人共同
訴訟代理人  呂德彥
上列當事人間請求分割共有物事件，本院於民國111年1月21日言
詞辯論終結，判決如下：
    主  文
被告周錫郎、陳周美祝、周美滿、周文評、周美專、周昀嫻、鄭
伊婷、鄭伊秀、張欣雅九人應就被繼承人周萬字所遺坐落彰化縣
○○鎮○○段000地號、面積9059.55平方公尺土地應有部分（權
利範圍160／9600），辦理繼承登記。
被告周添益、周淑惠、周登富、周登輝、周登哲五人應就被繼承
人周蘇錦霞所遺坐落彰化縣○○鎮○○段000地號、面積9059.55
平方公尺土地應有部分（權利範圍721／48000），辦理繼承登記
。
被告林娟秀、周登祥、周慧璇等三人應就被繼承人周文忠所遺坐
落彰化縣○○鎮○○段000地號、面積9059.55平方公尺土地應有
部分（權利範圍721／48000），辦理繼承登記。
被告周梅葵、周冠騰二人應就被繼承人周木炎所遺坐落彰化縣○
○鎮○○段000地號、面積9059.55平方公尺土地應有部分（權利
範圍160／9600），辦理繼承登記。
兩造共有坐落彰化縣○○鎮○○段000地號面積9059.55平方公尺
土地，分割如附圖即彰化縣田中地政事務所110 年12月13日（收
件日期110 年10月22日）土丈字第1114號土地複丈成果圖所示及
附表三各分得人、分配位置、面積及備註欄所示。
兩造各按附表四各共有人相互找補配賦表所示金額互為補償。
訴訟費用由兩造各按附表二所示訴訟費用負擔比例分擔。
    事實及理由
壹、程序事項
一、按訴狀送達後，原告不得將原訴變更或追加他訴。但請求之
    基礎事實同一，或該訴訟標的對於數人必須合一確定時，追
    加其原非當事人之人為當事人者，不在此限。民事訴訟法第
    255條第1項第2、5款定有明文。又共有物之分割，於共有人
    全體有法律上之利害關係，須共有人全體始得為之，故請求
    分割共有物之訴，屬於民事訴訟法第56條第1項所稱訴訟標
    的對於共同訴訟之各人必須合一確定者（最高法院42年台上
    字第318 號判決意旨參照）。本件原告起訴請求分割共有土
    地，於訴訟進行中查知原共有人周榮輝已於起訴前之民國（
    下同）104 年2月9日歿，其第一順位繼承人已聲明拋棄繼承
    ，是否有其他繼承人不明，經嘉義地方法裁定選任財政部國
    有財產署南區分署為遺產管理人，有戶籍謄本、嘉義地方法
    院108年度司繼字第56號裁定可證（見本院卷一第114頁、第
    137 至第150頁、第163頁），乃於108年11月8日撤回原先對
    於周榮輝之起訴，並追加財政部國有財產署南區分署為被告
    （見本院卷一第160 頁），經核符合訴訟標的對於數人必須
    合一確定時，追加原非當事人之人為當事人之規定，應予准
    許。
二、次按當事人死亡者，訴訟程序在有繼承人、遺產管理人或其
    他依法令應續行訴訟之人承受其訴訟以前當然停止。承受訴
    訟人於得為承受時，應即為承受之聲明；他造當事人，亦得
    聲明承受訴訟。聲明承受訴訟，應提出書狀於受訴法院，由
    法院送達於他造，民事訴訟法第168條、第175條、第176 條
    分別定有明文。又觀諸前揭法文，須繼承人始得聲明承受訴
    訟（最高法院95年度台上字第257 號判決意旨參照）。本件
    原告起訴時，原列共有人周榮鋒、周萬字、周蘇錦霞、周文
    忠、周木炎等人為被告，並聲明：「兩造共有坐落彰化縣○○
    鎮○○段000 地號土地分割如起訴狀附圖所示；訴訟費用由兩
    造按應有部分比例分擔」等語（見本院卷一第4 頁），嗣於
    訴訟進行中查知原共有人周榮鋒於訴訟繫屬中之108年7月22
    日歿（見本院卷一第200至第202 頁、卷二第8至第11頁），
    其就系爭土地之持分由周耀緒繼承取得（見本院卷二第86頁
    背面）；原共有人周萬字於訴訟繫屬中之108 年10月14日歿
    ，其繼承人為周錫郎、陳周美祝、周美滿、周文評、周美專
    、周昀嫻、鄭伊婷、鄭伊秀、張欣雅九人；原共有人周蘇錦
    霞於訴訟繫屬中之109年3月11日歿，其繼承人為周添益、周
    淑惠、周登富、周登輝、周登哲五人；原共有人周文忠於訴
    訟繫屬中之109年5月13日歿，其繼承人為林娟秀、周登祥、
    周慧璇三人；原共有人周木炎於訴訟繫屬中之109年10月31
    日歿，其繼承人為周梅葵、周冠騰二人，乃具狀聲明前開繼
    承人等承受訴訟（見本院卷二第111頁、第7頁、第22頁、第
    72頁），並追加請求周萬字、周蘇錦霞、周文忠、周木炎之
    繼承人等就渠等之被繼承人所遺系爭土地應有部分辦理繼承
    登記（見本院卷二第75頁、第130頁、第170頁），核與前開
    規定相符，亦符合民事訴訟法第255條第1項第2 款關於基於
    同一基礎事實，得追加請求他項聲明之規定，同應准許。
三、第按不變更訴訟標的，而補充或更正事實上或法律上之陳述
    者，非為訴之變更或追加，民事訴訟法第256 條定有明文。
    且裁判分割共有物，屬形成判決，法院定共有物之分割方法
    ，固應斟酌當事人之聲明、共有物之性質、經濟效用及全體
    共有人之利益等，而本其自由裁量權為公平合理之分配，但
    並不受當事人聲明、主張或分管約定之拘束（最高法院93年
    度台上字第1797號裁判意旨參照）。是當事人主張之共有物
    分割方法，僅供法院參考，縱為分割方案之變更或追加，亦
    僅屬補充或更正事實上之陳述，而非訴之變更或追加。本件
    原告起訴請求分割共有土地，並數度變更分割方法之聲明，
    核其內容，均係關於同一共有土地分割方法主張之更異，屬
    不變更訴訟標的而更正事實上或法律上陳述，核無不合，應
    予准許。
四、本件除被告陳森智、周敬修、周添福到庭，及被告陳森梧、
    周添町、財政部國有財產署南區分署有委任訴訟代理人到庭
    外，其餘被告經合法通知，未於最後言詞辯論期日到場，亦
    未委任訴訟代理人到庭陳述，且核無民事訴訟法第386 條所
    列各款情形，爰依原告之聲請，由其一造辯論而為判決。
貳、實體事項
一、原告起訴主張略以：緣坐落彰化縣○○鎮○○段000 地號、面積
    9059.55 平方公尺土地（下稱系爭土地，詳附表一）為兩造
    所共有，各共有人之應有部分詳如附表二所示。因未約定不
    分割之期限，亦無因物之使用目的，或依法令規定、契約約
    定不能分割之情形，惟無法達成分割協議，爰訴請裁判分割
    ，並主張按原告方案即田中地政事務所110年2月23日土丈字
    第73號複丈成果圖所示分割方法分割（下稱甲案）。陳森梧
    方案不僅造成分配面積增減，且找補有致共有人關係複雜化
    之虞，並非妥適。另系爭土地之原共有人周萬字、周蘇錦霞
    、周文忠、周木炎等已死亡，渠等之繼承人等尚未辦理繼承
    登記，爰併請求辦理繼承登記。並聲明如主文。
二、被告方面
  ㈠被告周添福：主張依其所提方案即田中地政事務所收件日期1
    09 年12月21日土丈字第1415號土地複丈成果圖所示分割方
    法分割（下稱乙案）。
  ㈡被告陳森梧、陳森智：主張依其所提方案即田中地政事務所1
    10年12月13日土丈字第1114號土地複丈成果圖所示分割方法
    分割（下稱丙案）。
  ㈢被告周添町：希望分配於現況圖編號F建物座落之位置。
  ㈣周榮輝之遺產管理人財政部國有財產署南區分署：沒有預算
    可供找補，對於分配位置沒有意見。
  ㈤被告蕭成對：希望土地方正，不歪斜。
  ㈥其餘被告等經合法通知，未於言詞辯論期日到場或以書狀為
    何聲明或陳述。
三、得心證之理由：
  ㈠按因繼承而於登記前已取得不動產物權者，非經登記，不得
    處分其物權，民法第759 條定有明文。又法院裁判分割共有
    物，性質上為共有人間應有部分之交換，自屬處分行為，以
    各共有人之處分權存在為前提，故提起分割共有物之訴，參
    與分割之當事人以全體共有人為限，而各共有人之應有部分
    應以土地登記簿上所記載者為準。倘共有人中有於分割前死
    亡者，其繼承人因繼承，固於登記前已取得不動產物權，惟
    非經登記不得處分其物權，則在辦畢繼承登記前，其繼承人
    仍不得以共有人身分參與共有物之分割，但為求訴訟經濟起
    見，可許原告就請求繼承登記及分割共有物之訴合併提起，
    即以一訴請求該死亡之共有人之繼承人辦理繼承登記，並請
    求該繼承人於辦理繼承登記後，與原告及其餘共有人分割共
    有之不動產（最高法院69年台上字第1012、1134號判例意旨
    參照）。經查：系爭土地之原共有人周萬字於訴訟繫屬中之
    108 年10月14日歿，其繼承人為周錫郎、陳周美祝、周美滿
    、周文評、周美專、周昀嫻、鄭伊婷、鄭伊秀、張欣雅九人
    （見本院卷一第190 至第199頁、第203頁、卷二第22至第38
    頁）；原共有人周蘇錦霞於訴訟繫屬中之109年3月11日歿，
    其繼承人為周添益、周淑惠、周登富、周登輝、周登哲五人
    （見本院卷二第56至第64頁）；原共有人周文忠於訴訟繫屬
    中之109年5月13日歿，其繼承人為林娟秀、周登祥、周慧璇
    三人（見本院卷二第65至第68頁）；原共有人周木炎於訴訟
    繫屬中之109 年10月31日歿，其繼承人為周梅葵、周冠騰二
    人（見本院卷二第112至第125頁、第154頁、第170頁）。然
    前開繼承人等迄至本件言詞辯論終結前，尚未就渠等之被繼
    承人所遺土地應有部分辦理繼承登記，有原告提出土地登記
    謄本、戶籍謄本、繼承系統表等件為證，堪信屬實。則原告
    依首揭規定，於系爭土地分割之處分行為前，請求前開繼承
    人等分別就渠等之被繼承人所遺系爭土地應有部分辦理繼承
    登記，於法並無不合，且符合訴訟經濟，自應准許，爰判決
    如主文第一、二、三、四項所示。
  ㈡次按共有物除因物之使用目的不能分割，或共有人間契約訂
    有不分割之期限者外，各共有人得隨時請求分割共有物，民
    法第823條第1項定有明文。本件原告主張系爭土地為兩造所
    共有，各共有人之應有部分如附表應有部分比例所示，且兩
    造就系爭土地並未訂有不分割之特約，惟無法達成分割協議
    等情，有土地登記謄本、地籍圖謄本、異動索引、本院調解
    程序筆錄在卷可稽（見本院卷一第10至第20頁、第26至第50
    頁、第58至第59頁），並為到庭被告所不爭執；其餘被告等
    經合法通知，未於言詞辯論期日到場陳述或以書狀表示意見
    ，依民事訴訟法第280 條規定視同自認，基上堪信原告前開
    主張屬實。則以系爭土地既無因物之使用目的不能分割，或
    共有人訂有不分割期限之特約，惟未能達成分割協議，原告
    依民法第823條第1項之規定，請求裁判分割共有土地，洵屬
    有據。
  ㈢第按共有物之分割，依共有人協議之方法行之；分割之方法
    不能協議決定，或於協議決定後因消滅時效完成經共有人拒
    絕履行者，法院得因任何共有人之請求，命為下列之分配：
    一以原物分配於各共有人。但各共有人均受原物之分配顯有
    困難者，得將原物分配於部分共有人；二原物分配顯有困難
    時，得變賣共有物，以價金分配於各共有人；或以原物之一
    部分分配於各共有人，他部分變賣，以價金分配於各共有人
    ，民法第824條第1、2 項分別定有明文。又按裁判分割共有
    物屬形成判決，法院定共有物之分割方法，應斟酌當事人之
    聲明、共有物之性質、分割後之經濟效用、各共有人之意願
    、利害關係，而本其自由裁量權為公平合理之分配（最高法
    院89年度臺上字第724 號、93年度臺上字第1797號判決意旨
    參照）。故法院定共有物之分割方法，應斟酌土地使用現況
    、各共有人之意願、分割後土地有無適宜之對外聯絡道路，
    及各共有人就各分得部分能否適當利用，是否符合公平原則
    等因素為通盤考量，以定一適當、公允的分割方法。經查：
  ⒈系爭土地位於彰化縣田中鎮，使用分區為特定農業區甲種建
    築用地，地勢平坦，土地整體形狀呈倒Ｌ形。使用現況為土
    地東南側有陳森智、陳森梧、蕭成對之建物；北側有周添町
    、周趙桃之建物，西北側則有周添進、周木○、周蘇錦霞、
    周振瑋、黃維淦等人使用之建物坐落，其餘部分則種植樹木
    、蔬菜及竹木，或作為空地及私設巷道使用。交通狀況為土
    地北側臨和平路即彰94鄉道，東側臨和平路13巷可連接至山
    腳路，西側臨和平路71巷，地上現存建物均可連接至公路不
    受阻撓等情，業經本院於108年8月15日、同年10月24日會同
    兩造及彰化縣田中地政事務所人員至現場履勘測量，製有勘
    驗筆錄、現場簡圖在卷可稽（見本院卷一第127至第134頁、
    第154至第159頁），並有田中地政事務所依測量成果製作現
    況圖即該所108 年12月18日土地複丈成果圖可參（見本院卷
    一第168頁），復為兩造所不爭執，堪信屬實。
  ⒉關於系爭土地應如何分割乙節，業據原告及被告陳森梧、周
    添町各自提出分割方案主張，經田中地政事務所製作複丈成
    果圖在卷可按。本院審酌被告陳森梧提出如附圖所示分割方
    案（即彰化縣田中地政事務所收件日期110 年10月22日土丈
    字第1114號土地複丈成果圖，即丙案，見本院卷三第37頁）
    ，將陳森智、陳森梧、陳宏盛、蕭成對分配於南側，可保留
    系爭土地上如現況圖所示編號A、B、D、F部分建物，避免前
    開建物因本件分割訴訟之結果而須拆除，徒生經濟上損失。
    其餘共有人則各按應有部分比例分配於土地北側，並保留編
    號P 坵塊設作道路，使內側坵塊之分得人均得藉以連接至北
    側和平路，未來出入通行無虞。且各坵塊均呈同向並列，並
    規劃將親屬關係較近者之分配位置互相毗鄰，有助於相鄰關
    係和諧，亦有利於將來合併使用或整合而提升土地價值。則
    以丙案於共有人間並無明顯不利之情形，兼衡其各經界線相
    互垂直，劃分俐落清楚，各坵塊形狀大致完整，且均有規劃
    道路，於交通及使用上並無明顯不便或不利之處，依此足認
    丙案尚稱妥適，堪予採取。
  ⒊至於原告及被告周添福固然分別提出甲、乙二案主張。惟查
    前開二案與丙案所為規劃大致上相差無幾，主要差異處在於
    甲、乙案之編號甲、乙、丙坵塊之分界線曲折，使乙坵塊呈
    不規則形狀；丙案則拉直分界線，使甲、乙、丙均形成長方
    形完整坵塊。爰斟酌系爭土地屬可供建築使用之甲種建築用
    地，而建物規劃及使用，恆與土地面積、形狀等條件息息相
    關，若土地形狀呈不規則形，勢必造成若干無法建築使用之
    畸零土地，徒然減損其經濟價值，自非有利。再者，甲、乙
    案就編號甲、乙、丙坵塊之分界線規劃較曲折，將來恐有因
    分界線不明確致紛爭再燃之疑慮，亦非妥適。反觀丙案拉直
    分界線，使甲、乙、丙坵塊各呈完整長方形狀，有利於使用
    ，且分界明確，較諸甲、乙二案，自以丙案較可採取。至於
    按丙案之分割結果，雖有使原告獲分配面積較持分面積略有
    減少之缺陷，惟審酌丙案之規劃較有利於全體共有人使用及
    規劃，且原告即使獲分配面積減少，仍達879.91平方公尺，
    足敷建築使用，並無無法使用土地之疑慮。兩相權衡，仍以
    丙案較值採取。
  ㈣從而，本院審酌丙案大致上仍依據土地使用現況規劃，系爭
    土地上建物大致上仍獲保存，無須全面拆除；且分割線筆直
    ，各坵塊形狀大致方整，均可連接至公路，於未來使用規劃
    並無明顯不利，符合公平及經濟效益，亦無獨厚一人而有損
    經濟效用之情形；兼衡共有物之性質、共有人之意願、利害
    關係、經濟效用等各項因素，認依丙案即附圖所示方案分割
    系爭土地，尚屬公允、適當而可採，爰依此定系爭土地之分
    割方法，並判決如主文第五項所示。
  ㈤再按以原物為分配時，如共有人中有未受分配，或不能按其
    應有部分受分配者，得以金錢補償之，民法第824條第3項定
    有明文，是法院裁判分割共有物，除應斟酌各共有人之利害
    關係，及共有物之性質外，尚應斟酌共有物之價格，倘共有
    人中有不能按其應有部分受分配，或所受分配之不動產，其
    價格不相當時，法院非不得命以金錢補償之（最高法院69年
    台上字第1831號、57年台上字第2117號判例意旨參照）。查
    系爭土地依附圖所示方案分割，有各共有人不能按其應有部
    分比例分配土地面積之情形，依前揭說明，當以金錢補償之
    。惟系爭土地經分割後，各宗土地條件及價值並非相同，即
    有鑑價之必要。經本院囑託宏大不動產估價師事務所就附圖
    方案鑑價，經鑑定完畢檢送該所案號110宏估務字第C000000
    00號不動產估價報告書到院（下稱宏大估價報告書），其上
    載明本次估價作業係利用不動產估價技術規則所定之鑑價方
    法「比較法」，以比較標的價格為基礎，斟酌交通運輸、自
    然條件、公共設施及發展潛力等因素，就各項影響價格之個
    別因素進行比較、分析、調整，據以推估比準地即陳森梧方
    案編號ｔ坵塊之價格為23,500元／坪（見估價報告書第36頁）
    。暨依據土地之法定用途及使用強度進行開發及改良導致土
    地效益之變化，估算開發或建築後總銷售金額，扣除開發期
    間之直接、間接成本、資本利息及利潤後，求得開發前或建
    築前土地價格之「土地開發分析法」，就系爭土地之基本條
    件、建築規劃、銷售價格、建築及其他成本負擔、投資利潤
    等因素分析，評估比準地價格為22,500元／坪（見估價報告
    書第41頁）。並綜合前開推估價格，考量估價目的、不動產
    種類以及價格形成因素之接近程度等，以加權平均法最後決
    定比準地評估價格為23,000元／坪（見估價報告書第42頁）
    。再依個別坵塊之因素，即各坵塊面積大小、形狀、臨路情
    形、地勢、地形及規劃潛力等因素修正調整，據以推算各共
    有人於分割後實際受分配取得之各坵塊土地價值（見估價報
    告書第45頁），並整理出系爭土地各共有人間相互找補金額
    明細表（見估價報告書第47至第49頁），有宏大估價報告書
    在卷可稽。核與系爭土地之通常利用方法及主管機關依不動
    產估價師法第19條第1 項規定之不動產估價技術規則並無違
    背。且該估價人員領有不動產估價師證照，具不動產鑑價之
    專業，與兩造無利害關係，其鑑定方法已屬客觀公正，且就
    影響價格因素之擇定及加權調整幅度，亦無違反經驗法則或
    顯然錯誤之情事。因認宏大不動產估價師事務所出具之前開
    估價報告，當屬可採。基此，爰依民法第824條第3項規定，
    以宏大估價報告書結論據以定各共有人應補償及受補償之金
    額，並判決如主文第六項所示。
  ㈥至於估價報告書固係針對被告陳森梧於110年4月21日所提出
    之分割方案進行鑑價（見本院卷二第205頁、第211頁，下簡
    稱鑑定書方案），與本判決附圖所示方案（即陳森梧改癸壬
    己方案）不同。惟查鑑定書方案與附圖所示方案就各坵塊之
    規劃並無二致，主要差異僅在於調整編號己、壬、癸坵塊之
    位置。本院審酌編號己、壬、癸坵塊之鄰路情形、連路寬度
    、地形、地勢等條件於位置變更前後並無變化，有鑑定報告
    書各坵塊土地個別條件修正率表可參（見鑑定報告書第44頁
    ），各坵塊面積亦無增減，僅坵塊之位置略有調整。職是，
    足以認定宏大不動產估價師事務所就鑑定書方案所為鑑定結
    論，仍值採為本件附圖所示方案各共有人應補償及受補償金
    額之依據，併此敘明。
四、綜上所述，系爭土地依其情形並非不能分割，共有人間亦無
    不能分割之約定，然未能達成分割協議，則原告訴請裁判分
    割，核無不合，應予准許。經本院綜觀各共有人之應有部分
    、使用現況、各共有人對於系爭土地之生活、情感依附關係
    、土地應永續經營之原則，並審酌系爭土地之地形、使用地
    類別及使用分區、將來實際使用暨市場交易之可能性與價值
    、道路聯絡情形、分割前後之土地格局方整性、各共有人間
    利益平衡，及共有物之經濟效用得於分割後達效益最大化等
    節，認系爭土地按如附圖所示方法分割，並按如附表四所示
    金額互為找補，較為公平合理，俾利兩造。
五、第按應有部分有抵押權或質權者，其權利不因共有物之分割
    而受影響。但有下列情形之一者，其權利移存於抵押人或出
    質人所分得之部分：一權利人同意分割；二權利人已參加共
    有物分割訴訟；三權利人經共有人告知訴訟而未參加，民法
    第824條之1第2項定有明文。又訴訟之結果，於第三人有法
    律上利害關係者，法院得於第一審或第二審言詞辯論終結前
    相當時期，將訴訟事件及進行程度以書面通知該第三人，民
    事訴訟法第67條之1第1項亦有明文。查系爭土地之共有人周
    添町於86年3月11日將系爭地號土地應有部分（權利範圍430
    ／9600）設定普通抵押權予彰化田中鎮農會；原共有人周趙
    桃於99年1月26日將系爭土地應有部分（權利範圍145／9600
    ）設定最高限額抵押權予台中商業銀行股份有限公司；原共
    有人周木炎於101年9月11日將系爭土地應有部分（權利範圍
    160／9600 ）設定最高限額抵押權予呂芳亭，有土地登記謄
    本他項權利部記載在卷可稽（見本院卷一第34頁、第35頁）
    ，而前開抵押權人本人或其繼承人等業經本院告知訴訟，有
    送達證書在卷可佐，揆之首揭規定，原先抵押權之設定依法
    即移存於抵押人周添町、周趙桃、周木炎所分得部分，附此
    敘明。
六、末按分割共有物之訴，本質上屬無訟爭性之非訟事件，兩造
    本可互換地位。本件原告起訴雖於法有據，但被告之應訴實
    因訴訟性質所不得不然；且定共有物分割之方法，可由法院
    自由裁量為適當之分配，不受任何共有人主張之拘束，則本
    件縱准原告分割共有物之請求，並採行被告方案分割，然因
    分割共有物之訴，係以請求分割共有物之形成權為訴訟標的
    ，當事人所提出之分割方法，僅供法院之參考，其分割方法
    ，對於各共有人而言，並無勝負之問題，當事人提出其認為
    適當之分割方法，應認屬防禦其權利所必要，故本件訴訟費
    用之負擔，自應由兩造各按其應有部分之比例負擔較為合理
    ，爰就訴訟費用負擔判決如主文第七項所示。
七、本件事證已臻明確，兩造其餘攻擊防禦方法及未經援用之舉
    證，經審酌核與本件判決結果不生影響，不再逐一論述，附
    此敘明。
八、據上論結，本件原告之訴為有理由，依民事訴訟法第385 條
    第1項、第80條之1、第85條，判決如主文。
中　　華　　民　　國　 111　　年　　3 　　月　　18　　日
                  民事第三庭  法　官　林于人
以上正本係照原本作成。
如對判決上訴，應於判決送達後20日內向本院提出上訴狀。如委
任律師提起上訴者，應一併繳納上訴審裁判費。
中　　華　　民　　國　　111 　年　　3 　　月　　18　　日
                              書記官  卓千鈴

附表一：
編號 坐落 使用分區及類別 面積 (㎡) 107年1月土地公告現值(新台幣元) １ 彰化縣○○鎮○○段000地號土地 特定農業區甲種建築用地  9059.55   4,300元／㎡ 

附表二：應有部分及訴訟費用負擔比例。
坐落：彰化縣○○鎮○○段000地號土地    編號 共有人姓名 應有部分比例暨 訴訟費用負擔比例 備 註 １  陳森梧 501／9600  ２  陳森智 501／9600  ３  周梅葵、  周冠騰 公同共有暨 連帶負擔 160／9600 周木炎之繼承人 ４  周錫郎、  陳周美祝、  周美滿、  周文評、  周美專、  周昀嫻、  鄭伊婷、  鄭伊秀、  張欣雅 公同共有暨 連帶負擔 160／9600 周萬字之繼承人 ５  周木窓 160／9600  ６ 財政部國有財產署南區分署 1／60 周榮輝部分 ７  周耀緒 1／60 周榮鋒部分 ８  周敬修 1／60  ９  周添福 1589／9600  10  周趙桃 145／9600  11  胡珮瑩 145／9600  12  周添町 430／9600  13  周添進 194／9600  14  周家宏 97／9600  15  蕭成對 1246／9600  16  周吉 193／9600  17  周城 193／9600  18  黃維質 96／9600  19  黃維淦 97／9600  20  黃維賓 97／9600  21  周添成 721／38400  22  周添恩 721／38400  23  周添職 721／38400  24  周添達 721／38400  25  周伯勳 2385／96000  26  周振瑋 194／9600  27  周炯利 2385／96000  28  周添益、  周淑惠、  周登富、  周登輝、  周登哲 公同共有暨 連帶負擔 721／48000 周蘇錦霞之繼承人 29  周添益 721／48000  30  林娟秀、  周登祥、  周慧璇 公同共有暨 連帶負擔 721／48000 周文忠之繼承人 31  周淑惠 721／48000  32  周登富 721／144000  33  周登輝 721／144000  34  周登哲 721／144000  35  陳宏盛 3009／28800    合　計   

附表三：
坐落：彰化縣○○鎮○○段000地號土地     分配位置 (附圖編號) 面積(㎡) 分得人 權利範圍 備  註 a 139.28   周木窓 1／1  b 139.28   周錫郎、   陳周美祝、   周美滿、   周文評、   周美專、   周昀嫻、   鄭伊婷、   鄭伊秀、   張欣雅   公同共有 1／1 周萬字部分 c 156.91 周梅葵、   周冠騰 公同共有     1／1 周木炎部分 d 156.91   周添成 1／1  e 156.91   周添恩 1／1  f 156.91   周添達 1／1  g 156.91   周添職 1／1  h 125.53 周添益、   周淑惠、   周登富、   周登輝、   周登哲 公同共有     1／1 周蘇錦霞部分 i 125.53   周添益 1／1  j 125.53 林娟秀、   周登祥、   周慧璇 公同共有     1／1 周文忠部分 k 125.53   周淑惠 1／1  L 183.08   周添進 1／1  m 41.84   周登富 1／1  n 41.84   周登輝 1／1  o 41.84   周登哲 1／1  p 204.01   陳森梧 501／9600 分別共有，供作道路使用     陳森智 501／9600    周梅葵、   周冠騰 公同共有  160／9600    周錫郎、   陳周美祝、   周美滿、   周文評、   周美專、   周昀嫻、   鄭伊婷、   鄭伊秀、   張欣雅 公同共有  160／9600      周木窓 160／9600    財政部國有財產署南區分署 1／60      周耀緒 1／60      周敬修 1／60      周添福 1589／9600      周趙桃 145／9600      胡珮瑩 145／9600      周添町 430／9600      周添進 194／9600      周家宏 97／9600      蕭成對 1246／9600      周吉 193／9600      周城 193／9600      黃維質 96／9600      黃維淦 97／9600      黃維賓 97／9600      周添成 721／38400      周添恩 721／38400      周添職 721／38400      周添達 721／38400      周伯勳 2385／96000      周振瑋 194／9600      周炯利 2385／96000    周添益、   周淑惠、   周登富、   周登輝、   周登哲 公同共有  721／48000      周添益 721／48000    林娟秀、   周登祥、   周慧璇 公同共有  721／48000      周淑惠 721／48000      周登富 721／144000      周登輝 721／144000      周登哲 721／144000      陳宏盛 3009／28800  q 139.28 財政部國有財產署南區分署 1／1 周榮輝部分 r 139.28   周敬修 1／1  s 139.28   周耀緒 1／1  t 225.08   周伯勳 1／1  u 183.08   周振瑋 1／1  v 136.84   周趙瑋 1／1  w 136.84   周趙桃 1／1  x 90.60   胡珮瑩 1／1  y 91.54   黃維質 1／1  z 91.54   黃維賓 1／1  甲 526.05   陳森智 1／1  乙 486.17   陳森梧 1／1  丙 879.91   陳宏盛 1／1  丁 1175.85   蕭成對 1／1  戊 1499.55   周添福 1／1  己 405.79   周添町 1／1  庚 168.02   周吉 1／1  辛 168.02   周城 1／1  壬 225.08   周炯利 1／1  癸 91.54   周家宏 1／1  合　計 9059.55    

附表四：
土地各共有人相互找補金額配賦表           應提出補償人及補償金額 (新台幣元) 應受補償人及受補償金額(新台幣元)           周木窓 (-96475) 周淑惠 (-7198) 周登富 (-40375) 周登輝 (-42907) 周登哲 (-22656) 陳宏盛 (-556601) 周添福 (-85406) 周添町 (-23138) 周吉 (-45179) 合計 周錫郎、 陳周美祝、 周美滿、 周文評、 周美專、 周昀嫻、 鄭伊婷、 鄭伊秀、 張欣雅 (+8855)  929   69  389 413 218 5358 822 223 434 8855 周梅葵、 周冠騰、 (+8855)  929   69  389 413 218 5358 822 223 434 8855 周添成 (+492) 52    4  22 23 12 298 46 12 23 492 周添恩 (+492) 52     4   22 23 12 298 46 12 23 492 周添達 (+492) 52     4  22 23 12 298 46 12 23 492 周添職 (+492) 52     4  22 23 12 298 46 12 23 492 周添益、 周淑惠、 周登富、 周登輝、 周登哲  (+396) 42     3   17  18 10 240 37 10 19 396 周添益 (+396) 42     3  17  18 10 240 37 10 19 396 林娟秀、 周登祥、 周慧璇  (+396) 42     3  17 18 10 240 37 10 19 396 周添進 (+67112) 7038  523 2945 3130 1653 40606 6231 1688 3298 67112 周榮輝 (+38348)  4022  300 1683 1789 944 23202 3560 965 1883 38348 周敬修 (+38348)  4022 300 1683 1789  944 23202 3560 965 1883 38348 周耀緒 (+50987) 5347  399 2238 23778 1256 30849 4734 1282 2504 50987 周伯勳 (+34882) 3658  273 1531 1627 859 21105 3238 877 1714 34882 周振瑋 (+28345) 2973 222 1244 1322 698 17150 2632 713 1391 28345 周趙桃 (+29478) 3091 231 1294 1375 726 17835 2737 741 1448 29478 胡珮瑩 (+29478) 3091  231 1294 1375 726 17835 2737 741 1448 29478 黃維質 (+38718) 4060  303 1699 1806 954 23426 3595  974 1901 38718 黃維淦 (+14174) 1486  111 622 661 349 8576 1316  357 696 14174 黃維賓 (+8636) 906   68 379 403 213 5225 802  217 423 8636 陳森智 (+411864) 43193 3223 18076 19210 10143 249196 38237 10359 20227 411864 陳森梧 (+92692) 9721 725 4068 4323 2283 56083 8605 2331 4553 92692 蕭成對 (+4110) 431   32 180 192 101 2487  382 103 202 4110 周城 (+10730) 1125   84 471 500 264 6492 996 270 528 10730 周炯利 (+839) 88   7 37 39 21 508 78 21 40 839 周家宏 (+328)   31   3 14 16 8 196 27 10 23 328 合　計 96475 7198 40375 42907 22656 556601  85406 23138 45179 919935 備註：〝＋〞表示應付補償金額。 〝－〞表示應受補償金額。